【裁判字號】    99,聲,1853
【裁判日期】    990825
【裁判案由】    聲請定其應執行刑
【裁判全文】
臺灣臺北地方法院刑事裁定              99年度聲字第1853號
聲  請  人  臺灣臺北地方法院檢察署檢察官
受  刑  人  甲○○
上列聲請人因受刑人數罪併罰有二裁判以上，聲請定其應執行刑
（99年執字第2262號、99年執聲字第1380號），本院裁定如下：
    主  文
甲○○所犯如附表所示之罪應執行有期徒刑壹年，如易科罰金，
以銀元佰元即新臺幣玖佰元折算壹日。
    理  由
一、按裁判確定前犯數罪者，併合處罰之；數罪併罰，有2 裁判
    以上者，依刑法第51條之規定，定其應執行之刑，刑法第50
    條、第53條分別定有明文。又查受刑人甲○○於附表編號1
    所示行為後，刑法於民國94年2 月2 日修正公布，於95年7
    月1 日施行，其中修正第2 條、第41條及第51條第5 款等規
    定。按行為後法律有變更者，適用行為時之法律，但行為後
    之法律有利於行為人者，適用最有利於行為人之法律，現行
    刑法第2 條第1 項定有明文。因此，裁判確定前犯數罪，其
    中一罪在刑法修正施行前者，應依修正後刑法第2 條第1 項
    規定，適用最有利於行為人之法律。茲分述如下：
  (一)按修正前刑法第51條第5 款規定：「數罪併罰，分別宣告其
    罪之刑，依左列各款定其應執行者：……宣告多數有期徒刑
    者，於各刑中之最長期以上，各刑合併之刑期以下，定其刑
    期。但不得逾20年」，而修正後刑法第51條第5 款則規定：
    「宣告多數有期徒刑者，於各刑中之最長期以上，各刑合併
    之刑期以下，定其刑期。但不得逾30年」，是將應執行刑之
    上限由20年提高為30年，比較結果，自以修正前刑法第51條
    第5 款規定顯較有利於受刑人。從而，本件應適用修正前刑
    法第51條第5 款之規定，定應執行之刑。
  (二)至於受刑人於附表編號1 所示犯罪行為時之刑法第41條第1
    項前段、第2 項規定雖經修正，罰金罰鍰提高標準條例第2
    條亦於95年5 月17日配合刪除（已於98年4 月29日廢止），
    但依該次修正增訂之刑法施行法第3 條之1 第3 項規定：「
    於94年1 月7 日刑法修正施行前犯併合處罰數罪中之一罪，
    且該數罪均符合第41條第1 項得易科罰金之規定者，適用90
    年1 月4 日修正之刑法第41條第2 項規定」。本件受刑人所
    犯附表編號1 所示之罪既於95年7 月1 日新法修正施行前，
    且附表所示3 罪均符合修正前刑法第41條第1 項前段易科罰
    金之規定，即無須比較修正前、後刑法第41條之規定，應逕
    適用修正前刑法第41條第1 項前段及95年5 月17日修正前之
    罰金罰鍰提高標準條例第2 條（已於98年4 月29日廢止）等
    規定，合併定其易科罰金之折算標準。
  (三)又由於修正前刑法第41條第1 項之折算標準係以銀元計算，
    而修正後刑法第41條第1 項前段之折算標準則以「新臺幣1
    千元、2 千元或3 千元折算1 日」，貨幣單位已有不同，爰
    併予引用現行法規所定貨幣單位折算新臺幣條例第2 條規定
    ，將銀元折算新臺幣之金額，以資明確。
  (四)再依司法院大法官釋字第662 號解釋文：「中華民國94年2
    月2 日修正公布之現行刑法第41條第2 項，關於數罪併罰，
    數宣告刑均得易科罰金，而定應執行刑之刑逾6 個月者，排
    除適用同條第1 項得易科罰金之規定部分，與憲法第23條規
    定有違，並與本院釋字第366 號解釋意旨不符，應自本解釋
    公布之日起失其效力」。故對於數罪併罰，數宣告刑均得易
    科罰金，而定應執行之刑超過6 個月之案件，依司法院釋字
    第366 號、662 號解釋意旨，仍得易科罰金（參照98年1 月
    21日修正公布、98年9 月1 日施行之刑法第41條第8 項規定
    ：「第1 項至第4 項及第7 項之規定，於數罪併罰之數罪均
    得易科罰金或易服社會勞動，其應執行之刑逾6 月者，亦適
    用之」）。
二、查受刑人甲○○因犯附表編號1 所示竊盜案件，經臺灣板橋
    地方法院以92年度簡字第2345號刑事簡易判決判處有期徒刑
    5 月，於92年11月17日確定在案；又因附表編號2 所示毒品
    危害防制條例案件，經臺灣板橋地方法院以93年度簡字第49
    5 號刑事簡易判決判處有期徒刑5 月，於93年4 月26日確定
    在案，前揭2 罪嗣經臺灣板橋地方法院以93年度聲字第1043
    號刑事裁定應執行有期徒刑9 月確定；復因附表編號3 所示
    商業會計法案件，經臺灣臺北地方法院以98年度訴字第1963
    號刑事判決判處有期徒刑8 月，減為有期徒刑4 月，被告不
    服提起上訴，臺灣高等法院認其上訴雖已敘明上訴理由，但
    上訴理由並未具體指摘原判決於認定事實、適用法律及量刑
    等項有何違法或不當，自非合法之具體上訴理由，上訴顯不
    合法定程式，以99年度上訴字第993 號刑事判決駁回上訴，
    並於99年4 月6 日確定等事實，有判決書4 份、裁定1 份及
    臺灣高等法院被告前案紀錄表附卷可參，堪以認定。是受刑
    人於附表編號1 之裁判確定前犯附表所示3 罪，本院係附表
    編號3 所示案件之最後事實審法院，且附表編號3 之罪尚未
    執行完畢，則檢察官向本院聲請就附表所示3 罪合併定其應
    執行之刑，核屬正當，應予准許，爰定應執行如主文所示之
    刑。再就本裁定所定應執行之刑雖逾有期徒刑6 月，惟參照
    前揭大法官釋字第662 號解釋意旨，仍得依94年2 月2 日修
    正前刑法第41條第1 項前段、95年5 月17日修正前之罰金罰
    鍰提高標準條例第2 條（已於98年4 月29日廢止）等規定，
    諭知易科罰金之折算標準。
三、依刑事訴訟法第477 條第1 項，94年2 月2 日修正後刑法第
    2 條第1 項前段，刑法第53條，94年2 月2 日修正前刑法第
    51條第5 款、第41條第1 項前段、第2 項，刑法施行法第3
    條之1 第3 項，95年5 月17日修正前之罰金罰鍰提高標準條
    例第2 條（已於98年4 月29日廢止），現行法規所定貨幣單
    位折算新臺幣條例第2 條，裁定如主文。
中    華    民    國    99    年    8     月    25    日
                  刑事第六庭  法  官  林晏如
上正本與原本無異。
如不服本裁定，應於裁定送達後5 日內向本院提出抗告狀。
                              書記官  楊盈茹
中    華    民    國    99    年    8     月    26    日

司法院資訊處製作；財團法人民間司法改革基金會備份。
